臺灣高雄地方法院刑事判決　　　　　　　　　　　　九十三年度訴字第二三九七號
　　公　訴　人　臺灣高雄地方法院檢察署檢察官
　　被　　　告　甲○○
右列被告因違反毒品危害防制條例案件，經檢察官提起公訴（九十三年度毒偵字第二
五九七號），嗣本院訊問被告後，因被告為有罪之陳述，經詢問檢察官、被告意見後
，乃裁定改行簡式審判程序，本院判決如左：
    主  文
甲○○施用第一級毒品，處有期徒刑拾月。又連續施用第二級毒品，處有期徒刑陸月
。應執行有期徒刑壹年貳月。
    事  實
一、甲○○前因施用毒品案件，經依本院以民國八十七年度毒聲字第六六七號裁定送
    觀察、勒戒後，認無繼續施用毒品之傾向，除於八十七年七月十三日由臺灣高雄
    地方法院檢察署檢察官以八十七年度偵字第一四八八二號處分書為不起訴處分，
    並於八十七年七月十四日釋放。再於觀察、勒戒執行完畢釋放後五年內，因連續
    施用第一級、第二級毒品案件，經本院以九十二年度毒聲字第三四四七號裁定送
    觀察、勒戒，因有繼續施用毒品之傾向，另經本院以九十二年度毒聲字第八六五
    號裁定送強制戒治，且經本院於九十二年十二月十一日以九十二年度訴字第二三
    六二號判決，各判處有期徒刑八月、五月，應執行有期徒刑一年，嗣因毒品危害
    防制條例修正，乃於九十三年一月九日出監，未繼續執行強制戒治。詎仍不知戒
    絕，復基於施用第一級毒品海洛因之犯意、施用第二級毒品甲基安非他命之概括
    犯意，(一)自九十三年二月中旬之某日起至九十三年四月十六日採尿時回溯二十四
    小時內某時止（不含公權力拘束期間），在高雄市旗津區北汕巷九七之六附二號
    住處，以將第二級毒品甲基安非他命置於隔離器物，再以火點燃，吸食霧化氣體
    等方式，平均每星期施用一次，連續施用第二級毒品甲基安非他命多次；(二)於九
    十三年四月十六日採尿時回溯二十四小時內某時止（不含公權力拘束期間），在
    高雄市旗津區渡船場廁所內，以將第一級毒品海洛因置於香煙上，再以火點燃香
    煙之方式，而施用第一級毒品海洛因一次。嗣於九十三年四月十六日中午十二時
    許，在高雄市旗津區復興巷二三之十三號，為警查獲，經採集其尿液送驗後，得
    知上情。
三、案經高雄市政府警察局鼓山分局報告臺灣高雄地方法院檢察署檢察官偵查起訴，
    嗣本院訊問被告後，因被告為有罪之陳述，經詢問檢察官、被告意見後，乃裁定
    改行簡式審判程序。
    理  由
一、本件被告甲○○所犯係死刑、無期徒刑、最輕本刑為三年以上有期徒刑以外之罪
    ，其於準備程序中就被訴事實為有罪之陳述，經本院告知簡式審判程序之旨，並
    聽取公訴人及被告之意見後，合議庭裁定由受命法官獨任進行簡式審判程序，合
    先敘明。
二、右揭犯罪事實，業據被告甲○○於本院調查、審理時為認罪之陳述；而被告被查
    獲後，經採集其尿液送高雄市立凱旋醫院鑑驗，結果呈嗎啡及甲基安非他命陽性
    反應（以ＧＣ／ＭＳ方式檢驗），有該醫院九十三年五月三日煙毒尿液檢驗成績
    書附偵查卷（第十九頁）可參，是此部分之事實，堪以認定。又甲基安非他命經
    口服投與後約百分之七十於二十四小時內自尿液中排出，約百分之九十於九十六
    小時內自尿液中排出，甲基安非他命之檢出與其投與方式、投與量、個人體質、
    採尿時間及檢測儀器之精密度等諸多因素有關，惟依上開資料推斷，最長不可能
    超過四日，有行政院衛生署藥物食品檢驗局八十一年二月八日（八一）藥檢壹字
    第○○一一五六號函可稽；另氣相層析質譜儀（ＧＣ／ＭＳ）乃目前就藥物篩檢
    結果必須進一步確認時所最常採用之確認方法，因此在良好的操作條件之下，以
    氣相層析質譜儀作藥物及其代謝物之定性及定量分析，幾乎不會有偽陽性反應產
    生，亦有行政院國軍退除役官輔導委員會臺北榮民總醫院八十三年四月七日（八
    三）北總內字第○三○五九號函可按。因被告九十三年四月十六日採尿後，尿液
    檢驗結果確呈嗎啡及甲基安非他命陽性反應，亦足徵九十三年三月三日之後，被
    告確有施用第二級毒品甲基安非他命犯行。從而，本件事證明確，被告連續施用
    第二級毒品甲基安非他命多次、施用第一級毒品海洛因多次犯行，均堪以認定。
三、論罪科刑部分：
  (一)按犯毒品危害防制條例第十條之罪，經觀察、勒戒後，認無繼續施用毒品之傾向
    者，應即釋放，並為不起訴之處分，經觀察、勒戒執行完畢釋放後，五年內再犯
    第十條之罪，依九十二年一月九日修正施行之毒品危害防制條例第二十三條第二
    項規定意旨，應由檢察官偵查起訴；五年後再犯毒品危害防制條例第十條之罪者
    ，依毒品危害防制條例第二十條第三項、第一項之規定，應先裁定令入勒戒處所
    觀察、勒戒。另參酌毒品危害防制條例第二十條第三項立法理由：『觀察、勒戒
    或強制戒治後五年後再犯者，顯見前所實施之觀察、勒戒或強制戒治已足以遮斷
    其施用毒品之癮，為期自新及協助其斷除毒癮，對此五年後再犯者爰明定仍適用
    初犯之規定，先經觀察勒戒、強制戒治之程序』，足見五年後再犯者，應再適用
    觀察、勒戒程序，係因前所實施之觀察、勒戒或強制戒治已足以遮斷其施用毒品
    之癮，致五年內未再犯，故再予其自新機會，重啟觀察、勒戒程序；如五年內再
    犯，再犯後五年內復有施用毒品犯行，縱該次離觀察、勒戒執行完畢釋放後，已
    滿五年，則依前開立法意旨，因之前戒毒程序，並不足以遮斷其施用毒品之癮，
    自無再施以觀察、勒戒之必要，應由檢察官偵查起訴。
  (二)查被告前因施用毒品案件，經依本院以八十七年度毒聲字第六六七號裁定送觀察
    、勒戒後，認無繼續施用毒品之傾向，除於八十七年七月十三日由臺灣高雄地方
    法院檢察署檢察官以八十七年度偵字第一四八八二號處分書為不起訴處分，並於
    八十七年七月十四日釋放。再於觀察、勒戒執行完畢釋放後五年內，因連續施用
    第一級、第二級毒品案件，經本院以九十二年度毒聲字第三四四七號裁定送觀察
    、勒戒，因有繼續施用毒品之傾向，另經本院以九十二年度毒聲字第八六五號裁
    定送強制戒治，且經本院於九十二年十二月十一日以九十二年度訴字第二三六二
    號判決，各判處有期徒刑八月、五月，應執行有期徒刑一年，嗣因毒品危害防制
    條例修正，乃於九十三年一月九日出監，未繼續執行強制戒治等情，有臺灣高雄
    地方法院檢察署刑案資料查註紀錄表、臺灣高等法院被告全國前案紀錄表及臺灣
    高雄地方法院被告院內索引卡紀錄表可證。因被告於觀察、勒戒執行完畢釋放後
    ，五年內再犯毒品危害防制條例第十條之罪，且再犯本件施用毒品犯行，雖本次
    犯行（九十三年二月中旬之後）距觀察、勒戒執行完畢釋放後（八十七年七月十
    四日），已滿五年，依前開說明，仍應依法論科。
  (三)另海洛因、甲基安非他命為毒品危害防制條例所稱之第一級毒品、第二級毒品，
    此觀諸該條例第二條第二項第一款、第二款甚明，被告施用上開毒品，核其所為
    ，係違反毒品危害防制條例第十條第一項施用第一級毒品罪及同條第二項施用第
    二級毒品罪。被告施用甲基安非他命多次，時間緊接，方法相同，所犯又係構成
    要件相同之罪名，顯係基於概括之犯意反覆為之，應依連續犯之規定論以一罪，
    並依法加重刑。被告施用第一級毒品、第二級毒品前持有第一級毒品、第二級毒
    品之行為，本應各論以持有之罪，惟各該次持有毒品之低度行為均為其後施用毒
    品之高度行為所吸收，不另論罪。被告所犯上開二罪，犯意各別，行為互殊，應
    分論併罰之。爰審酌被告經觀察勒戒、強制戒治（未執行完畢）後，均未戒絕毒
    品，另再施用毒品，顯見其自制力不足，無法擺脫毒品，故應藉由刑罰之執行，
    以收教化之功能，並參以被告犯後坦承施用毒品犯行，所犯係自傷行為，尚未害
    及他人等一切情狀，分別量處如主文所示之刑，並定應執行刑，以資懲儆。
四、至被告於九十三年四月十六日採尿時回溯二十四小時內某時止，施用第二級毒品
    甲基安非他命以外之犯行，雖未起訴，惟該部分與前揭起訴部分，具有連續犯之
    裁判上一罪關係，為起訴效力所及，本院自應併予審究，附此敘明。
據上論斷，應依刑事訴訟法第二百九十九條第一項前段、第二百七十三條之一第一項
，毒品危害防制條例第十條第一項、第二項，刑法第十一條前段、第五十六條、第五
十一條第五款，判決如主文。
中      華      民      國      九十三  年    十    月    二十九    日
                                  臺灣高雄地方法院刑事第一庭
                                      法  官  方  百  正
右正本證明與原本無異。
如不服本判決，應於判決送達後十日內，向本院提出上訴狀。
                                      書記官  郭  素  蓉
中    華    民    國      九十三      年      十     月   二  十  九    日
附錄本判決論罪科刑所依據之法條：
毒品危害防制條例第十條
施用第一級毒品者，處六月以上五年以下有期徒刑。
施用第二級毒品者，處三年以下有期徒刑。
